【裁判字號】    98,財管,19
【裁判日期】    980702
【裁判案由】    選任遺產管理人
【裁判全文】
臺灣臺北地方法院民事裁定     98年度財管字第19號
聲  請  人  臺北市政府
法定代理人  甲○○
上列聲請人聲請指定被繼承人乙○○遺產管理人事件，本院裁定
如下：
    主      文
指定財政部國有財產局臺灣北區辦事處為被繼承人乙○○（男、
民國○○年○月○○日生、身分證統一編號：Ｚ000000000號、生前住
所：臺北市○○路178巷54號5樓之2、於民國94年1月4日死亡）
之遺產管理人。
准對被繼承人乙○○之繼承人為承認繼承之公示催告。
被繼承人乙○○之大陸地區以外之繼承人，應自前項公示催告最
後登載新聞紙之日起，壹年內承認繼承，其大陸地區之繼承人，
應自被繼承人乙○○死亡之日起參年內以書面向本院為繼承之表
示，上述期限屆滿，無繼承人承認繼承時，被繼承人乙○○之遺
產，於清償債權，並交付遺贈物後，如有剩餘即歸屬國庫。
程序費用由被繼承人乙○○之遺產負擔。
    理      由
一、按繼承開始時，繼承人有無不明，而無親屬會議或親屬會議
    未於一個月內選定遺產管理人者，利害關係人得聲請法院選
    任遺產管理人，並由法院依公示催告程序，定六個月以上之
    期限，公告繼承人，命其於期限內承認繼承，民法第1177條
    、第1178條第1項、第2項規定甚明。又大陸地區人民繼承臺
    灣地區人民之遺產，應於繼承開始起三年內以書面向被繼承
    人住所地之法院為繼承之表示，逾期視為拋棄其繼承權，台
    灣地區與大陸地區人民關係條例第66條第1項亦有明文。
二、本件聲請意旨略以：被繼承人乙○○欠繳民國94年度地價稅
    9740元及94年度牌照稅4858元，共計14598元，今已逾滯納
    期間，尚未繳納，因被繼承人於94年1月4日死亡，且其繼承
    人均已拋棄繼承，無法依民法第1177條選定遺產管理人，以
    致稅捐無法徵起，今為保障徵起稅捐，爰依民法第1178條、
    非訟事件法第149條之規定，請求指定國有財產局為被繼承
    人乙○○遺產之遺產管理人等語。
三、經查，聲請人主張被繼承人乙○○於94年1月4日死亡，其繼
    承人均已拋棄繼承，業據聲請人提出死亡除戶資料、財政部
    稅捐資料中心家庭成員（三親等）資料查詢之復函、財政部
    臺北市國稅局申報遺產稅查詢之復函、本院家事法庭拋棄繼
    承備查函、繼承系統表及戶籍謄本等件為證，自堪信為真。
    又本件被繼承人死亡迄今已逾4年，顯逾民法第1177條所定1
    個月時間，其間既無親屬會議選任之遺產管理人向聲請人為
    處理遺產之表示，依通常情形，可認聲請人主張無親屬會議
    或即有親屬會議亦無選任遺產管理人之事實為真。故依首揭
    法條規定，是否尚有其他繼承人不明時，自得由利害關係人
    提出聲請指定遺產管理人，本件聲請人與之具有利害關係，
    屬利害關係人；本院復觀諸民法第1177條之立法理由，遺產
    管理人之指定，旨在維護公益及被繼承人債權人之利益，顯
    非以遺產管理人管理遺產是否有實質利益為考量，爰依法為
    被繼承人乙○○聲請選任財政部國有財產局為遺產管理人，
    且應依法為承認繼承之公示催告。
四、爰依非訟事件法第21條第2項、民事訴訟法第78條之規定，
    裁定如主文。
中    華    民    國    98    年    7     月    2     日
                  家事法庭法  官  李莉苓
以上正本係照原本作成。
如對本裁定抗告，須於裁定送達後 10 日之不變期間內，向本院
提出抗告狀。
中    華    民    國    98    年    7     月    6     日
                          書記官  譚鈺陵


司法院資訊處製作；財團法人民間司法改革基金會備份。
